臺灣高雄地方法院刑事判決　　　　　　 100年度交訴字第70號
公　訴　人　臺灣高雄地方法院檢察署檢察官
被　　　告　吳再倫
上列被告因公共危險等案件，經檢察官提起公訴（99年度偵字第
24712 號），本院判決如下：
    主  文
吳再倫因過失傷害人，處拘役肆拾日，如易科罰金，以新臺幣壹
仟元折算壹日。又駕駛動力交通工具肇事，致人傷而逃逸，處有
期徒刑柒月。
    事  實
一、吳再倫於民國99年4 月24日下午9 時30分許，駕駛車牌號碼
    4670-XL 號自用小客車，沿高雄市新興區○○○路北往南方
    向行駛，行經該路16之3 號時，原應注意車前狀況，並隨時
    採取必要措施，而依當時天候晴、夜間光線有照明、柏油路
    面乾燥、無缺陷、無障礙物、視距良好，並無不能注意之情
    事，竟疏未注意及此，適有呂詩怡騎乘車牌號碼VUQ-255 號
    普通重機車，沿該路由南往北駛至16之3 號前之中央分向線
    處停等待迴轉，吳再倫駕駛之前開自小客車左前車頭不慎與
    呂詩怡停等機車之左側車身發生擦撞，致呂詩怡人車倒地，
    並受有左第5 蹠骨骨折及左小腿擦挫傷等傷害。詎吳再倫肇
    事後未下車察看或停留現場等候警方處理，另基於肇事逃逸
    之犯意，駕駛上開車輛逃逸，適有林木漢目睹前情，旋騎乘
    機車上前追趕，趁吳再倫停等紅燈時，上前拍打吳再倫駕駛
    車輛之車窗未獲置理，記下車號報警而查獲。
二、案經呂詩怡訴由高雄市政府警察局新興分局報告臺灣高雄地
    方法院檢察署檢察官偵查起訴。
    理  由
甲、程序部分：
一、按被告以外之人於審判外之言詞或書面陳述，除法律有規定
    者外，不得作為證據。又被告以外之人於審判外之陳述，雖
    不符前4 條之規定，而經當事人於審判程序同意作為證據，
    法院審酌該言詞陳述或書面陳述作成時之情況，認為適當者
    ，亦得為證據，刑事訴訟法第159 條第1 項、第159 條之5
    第1 項定有明文。
二、查告訴人呂詩怡、林木漢之警詢及檢察官訊問筆錄、陳瑞茂
    之檢察官訊問筆錄；道路交通事故調查報告表(一)、(二)、高雄
    市立大同醫院出具之診斷證明書、修車單據各1 份，均為被
    告吳再倫以外之人於審判外之言詞及書面陳述，惟被告及檢
    察官於本院審理時同意作為證據，本院揆諸前開法條規定，
    並審酌前開言詞及書面陳述作成時之情況，認為適當，自得
    作為證據，合先敘明。
乙、實體部分：
一、訊據被告矢口否認有何過失傷害及肇事逃逸之犯行，辯稱：
    其當日雖有駕車行經上開地點，然並未與告訴人發生碰撞，
    汽車也沒有相對應之擦撞痕，遑論有何肇事逃逸之情云云。
    經查：
    (一)被告於99年4 月24日下午9 時30分許，駕駛車牌號碼4670
      -XL 號紅色賓士廠牌自用小客車，沿高雄市新興區○○○
      路北往南方向行駛而欲返家，期間有行經該路16之3 號，
      並未在該處停車或下車查看。當時該處天候晴、夜間光線
      有照明、柏油路面乾燥、無缺陷、無障礙物、視距良好。
      告訴人於同上時間騎乘車牌號碼VUQ-255 號普通重機車，
      沿該路由南往北駛至16之3 號前之中央分隔線處停等待迴
      轉，因遭自小客車擦撞其機車之左側車身，致告訴人人車
      倒地，並受有左第5 蹠骨骨折及左小腿擦挫傷等傷害之事
      實，業據告訴人於警詢及檢察官訊問時具結指述（警卷第
      7 至8 頁、第38至39頁、偵卷第11至13頁、第59頁）明確
      ，核與目擊證人林木漢於警詢及檢察官訊問時具結證述（
      警卷第9 至10頁、偵卷第46至49頁）、承辦員警陳瑞茂於
      檢察官訊問時具結證述（偵卷第10至12頁）情節相符，並
      有監視錄影畫面翻拍照片及監視器位置圖各1 張（警卷第
      19至20頁）、車籍查詢- 基本資料詳細畫面及證號查詢汽
      車駕駛人各1 紙（警卷第43至44頁）、現場照片5 張（警
      卷第40至42頁）、案發地點白天照片5 張（本院卷第8 頁
      ）、道路交通事故現場圖1 紙（警卷第33頁）、道路交通
      事故調查報告表(一)、(二)各1 份（警卷第34至37頁）、高雄
      市立大同醫院出具之診斷證明書1 份（警卷第17頁）等附
      卷可稽，復為被告所不否認（審交訴卷第15頁），堪以認
      定。
    (二)被告雖以前詞置辯，惟查：
      1.被告係與告訴人發生擦撞之人。
        (1)告訴人於99年4 月24日、25日警詢及99年8 月25日檢
          察官訊問時指稱：其於案發當時由南往北在復興一路
          16之3 號前，暫停在快車道分界處，等著要迴轉到對
          向車道，對向車道有1 臺紅色自小客車行駛快車道由
          北往南而來，撞擊到告訴人機車之左邊，告訴人倒地
          並受傷，該紅色自小客車立即開走，林木漢目擊後騎
          車追上前去，要求該駕駛下車處理，為該駕駛拒絕並
          駛離，林木漢遂抄下車號並打110 報警，確定是紅色
          賓士車撞到的（警卷第7 至8 頁、第38至39頁、偵卷
          第11至13頁）等語；核與林木漢於99年6 月9 日警詢
          及99年10月7 日檢察官訊問時證稱：其在牛排館吃東
          西，聽到「碰」的聲音，看到1 輛紅色車子從復興一
          路北往南開過去，之後1 位騎機車的女子倒在快車道
          分向線上，林木漢就衝出去，看到紅色車子停了幾秒
          就往前開走，林木漢騎乘機車追上去，紅色車子剛好
          在停紅燈，林木漢向紅色車子車主說剛剛撞到人，並
          要求其回現場，但該車主說沒有撞到人，就開車離開
          了，林木漢遂記下車號並將車號交給警方處理（警卷
          第9 至10頁、偵卷第46至49頁）等語相符。是其等均
          明確指出告訴人係與紅色自小客車發生擦撞，而經林
          木漢目擊並追上後，確認該紅色車子車號並提供給警
          方等情。
        (2)林木漢前揭提供之車牌號碼4670-XL 號為紅色賓士轎
          車，且為被告所有乙情，有車籍查詢- 基本資料詳細
          畫面1 紙（警卷第43頁）在卷可稽。而該車於99年4
          月24日下午9 時46分51秒許，北向南行經復興一路17
          號前，亦有該路段監視器翻拍照片附卷（警卷第20頁
          ，監視器位置畫面見同卷第19頁）可憑。被告於警詢
          時亦供稱該車均由其駕駛使用（警卷第2 頁背面）。
          足見被告於上開時間、地點確實駕駛車牌號碼4670-X
          L 號自用小客車行經復興一路16之3 號前無疑。
        (3)此外，觀諸告訴人之機車係向右倒地（見警卷第40至
          41頁照片），然告訴人乃受有左第5 蹠骨骨折及左小
          腿擦挫傷（見前揭診斷證明書，警卷第17頁），以及
          事後告訴人機車之腳踏板、左側條及下導流受損修復
          （見其修車單據1 紙，偵卷第61頁），顯見告訴人及
          其機車並非自行摔車，而係其等左側遭到外力擦撞，
          始重心不穩向右倒下，以致告訴人之左腿受傷，其機
          車左側亦同遭損壞。至被告雖抗辯其自小客車左前車
          頭處並無擦痕，可見沒有發生擦撞云云。然查，依告
          訴人機車上開受損程度，顯見被告與告訴人僅係輕微
          擦撞，並非嚴重之碰撞，則在輕微擦撞下，被告左前
          車頭未必會有刮痕或凹痕，尚難僅因被告自小客車左
          前車頭並無明顯擦痕，即為對被告有利之認定。是告
          訴人指述其機車遭被告駕駛之紅色小客車左車頭擦撞
          等情，應堪信實。
        (4)末被告雖質疑林木漢何以能自牛排店內看到外面的狀
          況，懷疑告訴人與林木漢胡亂指認（警卷第3 頁、本
          院卷第29頁）。查林木漢於99年10月7 日檢察官訊問
          時明確證稱其當天坐在門口進來第1 桌，面對大馬路
          ，從大門口看出去（偵卷第49頁）等語。再者，員警
          曾能偉案發當日到場處理時，林木漢即主動幫忙表示
          其在場目擊且曾與駕駛交談等情，亦有本院公務電話
          紀錄（本院卷第9 頁）在卷。此外，觀之告訴人案發
          後不到1 小時內製作之高雄市政府警察局交通大隊交
          通事故談話紀錄表，即指出經路人提供車號，係遭車
          號4670-XL 號自小客車撞擊（見警卷第38頁）等語。
          顯見林木漢確係在現場親眼目睹肇事並記下車號，否
          則豈能在員警到場時立即在場協助並提供肇事車牌號
          碼。更何況林木漢與被告及告訴人並不相識，實無甘
          冒偽證之則而設詞構陷被告之理。是被告上開質疑，
          並無實據，難令採信。
      2.被告未注意車前狀況而有過失。
        (1)按汽車行駛時，駕駛人應注意車前狀況，並隨時採取
          必要之安全措施，道路交通安全規則第93條第3 項訂
          有明文。
        (2)查告訴人與被告發生碰撞的地點，係在雙向車道間之
          分向線處，業據告訴人於警詢時陳稱（警卷第38頁）
          明確。且觀諸現場圖，該處路面並無任何刮地痕，可
          見告訴人機車倒地位置應係其與被告發生碰撞地點無
          誤，而告訴人之機車倒在其行向車道靠近分向線處，
          車身並未跨越分向線，亦可見發生碰撞時，告訴人之
          機車雖貼近分向線，然尚無越線至對向車道之情。再
          參以該處既在雙向快車道間之分向線，為道路中間，
          當無障礙物存在，況當時天候晴、夜間光線有照明、
          柏油路面乾燥、無缺陷、視距良好均已如前述，而被
          告行車時竟未注意告訴人機車停等該處，而以其左前
          車頭與告訴人機車左側車身發生碰撞，致告訴人人車
          倒地受傷，其未注意車前狀況，至為灼然，而有過失
          甚明。
      3.被告明知上情仍肇事逃逸。
        (1)查被告係以其自小客車左前車頭與告訴人左側車身發
          生碰撞，碰撞位置在被告視野之左前方，而林木漢於
          檢察官訊問復證稱：其當時面對大馬路，就聽到「碰
          」的1 聲，並看到車子經過後，有機車倒在地上，才
          衝上前去（偵卷第47頁），顯見被告與告訴人擦撞後
          倒地聲響甚大，連在店內且距離較遠之林木漢都有聽
          到，並因此出來查看，難以想像被告竟毫無知覺，是
          其實難就與告訴人發生擦撞肇事乙事諉為不知。況且
          告訴人與被告擦撞發出「碰」的聲音後，旋即人車倒
          地，亦如前述，而依常情推斷，當可想像碰撞情形非
          輕，且擦撞後倒在地上，告訴人極可能因此受傷，而
          被告竟不聞不問，未曾停車查看，亦未留在現場處理
          ，逕行離去，其有肇事逃逸之犯意甚明。
        (2)尤有甚者，林木漢見被告駕車離去後，尚騎乘機車追
          上前去，並趁被告停等紅燈時，敲被告車窗，經被告
          搖下車窗，林木漢即告知被告剛才撞到人，並要求被
          告回到現場，然被告表示沒有撞到人，也不予理睬，
          即逕行離去等情，亦據林木漢於檢察官訊問時證述（
          偵卷第47頁）明確。可見被告明知肇事而離開後，再
          經路人告知上情，仍不予理睬，逕行離去，其肇事逃
          逸之犯行，至為灼然。
    (三)綜上所述，本案事證明確，被告過失傷害及肇事逃逸之犯
      行均堪以認定，應依法論科。
二、論罪科刑之理由：
    (一)核被告所為，係犯刑法第284 條第1 項前段之過失傷害罪
      及同法第185 條之4 肇事逃逸罪。
    (二)其所犯如上所述各罪，行為互殊，均應予分論併罰。
    (三)爰審酌被告並無前科，有臺灣高等法院被告前案紀錄表1
      份附卷可考，其因駕車未注意車前狀況之過失，與在分向
      線停等之告訴人發生擦撞肇事，致告訴人受有左第5 蹠骨
      骨折及左小腿擦挫傷等傷害，經時1 年半有餘仍未與告訴
      人和解或賠償；及其肇事後，竟未下車查看告訴人傷勢，
      復未停留該處報警處理，罔顧告訴人倒在該處極可能遭後
      車碾壓或傷勢無從救治，仍逕行離去，且經路人林木漢自
      告奮勇上前攔停亦未理睬，態度不佳，及其犯後不知悛悔
      等犯罪各節，分別量處如主文所示之刑，並考量其前曾任
      中學老師、經濟部公務員，離職後自行經營事業，目前獨
      居高雄，依靠老人年金及其子奉養生活各節，就拘役部分
      諭知易科罰金之標準。
三、據上論斷，應依刑事訴訟法第299 條第1 項前段，刑法第28
    4 條第1 項前段、第185 條之4 、第41條第1 項前段，刑法
    施行法第1 條之1 ，判決如主文。
本案經檢察官周天畏到庭執行職務。
中    華    民    國   100    年    11    月    17    日
                  刑事第十二庭  審判長法  官  黃建榮
                                      法  官  陳川傑
                                      法  官  李貞瑩
以上正本證明與原本無異。
如不服本判決應於收受判決後10日內向本院提出上訴書狀，並應
敘述具體理由。其未敘述上訴理由者，應於上訴期間屆滿後20日
內向本院補提理由書（均須按他造當事人之人數附繕本）「切勿
逕送上級法院」。
中    華    民    國   100    年    11    月    17    日
                                      書記官  黃翔彬
中華民國刑法第284 條第1 項（過失傷害罪）
因過失傷害人者，處6 月以下有期徒刑、拘役或5 百元以下罰金
，致重傷者，處1 年以下有期徒刑、拘役或5 百元以下罰金。
中華民國刑法第185 條之4 （肇事遺棄罪）
駕駛動力交通工具肇事，致人死傷而逃逸者，處6 月以上5 年以
下有期徒刑。